臺灣高等法院刑事判決
109年度侵上訴字第244號
上  訴  人  臺灣士林地方檢察署檢察官
上  訴  人  
即  被  告  陳複坤


選任辯護人  林建宏律師（法扶律師） 
上列上訴人因被告犯妨害性自主案件，不服臺灣士林地方法院10
9年度侵訴緝字第1號，中華民國109年6月24日第一審判決（起訴
案號：臺灣士林地方檢察署107年度偵緝字第41號），提起上訴
，本院判決如下：
    主  文
原判決撤銷。
甲○○對於未滿十四歲之女子為性交，處有期徒刑壹年陸月。
    事  實
一、甲○○經網路社群網站結識代號0000-000000 號未滿14歲女子
    （民國00年0月生，真實姓名、年籍資料均詳卷，下稱甲 ）
    ，旋即交往成為男女朋友，知悉甲 係未滿14歲之女子，竟
    基於對於未滿14歲之女子為性交行為之犯意，於106 年7月1
    2日或14日某時許，在臺北市○○區○○路00巷0弄0號4樓住處房
    間內，經徵得甲 同意，以其陰莖插入甲 陰道內為性交行為
    得逞1次。嗣甲 之母親（下稱B女）發現甲 行徑有異，加以
    追問後得知上情，始報警究辦。
二、案經甲 及B女告訴暨臺北市政府警察局內湖分局報告臺灣士
    林地方檢察署檢察官偵查起訴。
    理  由
壹、證據能力部分：
　　當事人、辯護人對於本院作為得心證依據之被告以外之人於
    審判外陳述，均全部同意作為證據，本院審酌各項證據作成
    時之狀況，認為並無不可信或不適當之情事，依刑事訴訟法
    第159條之5第1項規定，均有證據能力。至其餘非供述證據
    ，本院查無有何違反法定程序取得之情形，應認俱有證據能
    力。
貳、實體部分：
一、認定犯罪所憑之證據及理由：
    上開事實，業據被告於本院審理中坦承不諱（見本院卷第13
    2頁），核與甲 於警詢、偵查及原審審理時證述之情節相符
    （見士林地檢署106 年度偵字第13953號卷，下稱偵卷，第1
    4、46、47頁；偵緝卷第34頁；原審卷第128、130至132頁）
    ，佐以甲 臉書之個人檔案頁面翻拍照片2張存卷可考（見不
    公開偵卷第28至29頁），堪認被告前揭具任意性之自白，確
    與事實相符。綜上，本案事證明確，被告前開犯行堪以認定
    ，應予依法論科。　
二、論罪：
  ㈠按稱性交者，謂非基於正當目的所為之下列性侵入行為：一
    、以性器進入他人之性器、肛門或口腔，或使之接合之行為
    ，刑法第10條第5項第1款定有明文。本案被告以其陰莖進入
    甲 之陰道，依上開規定，自屬性交行為。次按刑法第227 
    條第1項之對於未滿14歲之男女為性交罪，係以被害人之年
    齡作為構成要件之一，立法意旨係衡酌未滿14歲之我國男女
    ，身心發育未臻健全，智識尚非完足，不解性行為之真義，
    客觀上否定其具有同意為性行為之能力，所保護之法益，雖
    非無私人之性自主權，然毋寧多係基於國民健康之公共利益
    （最高法院106年度台上字第292號判決意旨參照）。因未滿
    14歲之未成年男女，思慮有欠成熟，難以確實理解性交之意
    義，無承諾性交之能力，是行為人即便取得未滿14歲之男女
    同意而與之性交，仍無法脫免其罪責，故本罪係以被害人之
    年齡為特別要件，僅以被害女子在事實上為未滿14歲為已足
    。查甲 為93年2月間生，於106年7月12日或14日本案發生時
    年僅13歲，有甲 之健保卡影本及性侵害真實姓名對照表各1
    份在卷可憑（見士林地檢署106年度偵字第13953號不公開卷
    證物袋），被告對之為性交行為時，即106年7月12日或14日
    ，該女為未滿14歲女子，被告雖得甲 之同意而與之為性交
    行為，仍構成刑法第227條第1項之罪，是核被告所為，係犯
    刑法第227條第1項之對於未滿14歲之女子為性交罪。
　㈡又按成年人教唆、幫助或利用兒童及少年犯罪或與之共同實
    施犯罪或故意對其犯罪者，加重其刑至二分之一。但各該罪
    就被害人係兒童及少年已定有特別處罰規定者，從其規定。
    兒童及少年福利與權益保障法第112條第1項有明定。查本案
    被告所犯刑法第227條第1項之罪，係就被害人之年齡（未滿
    14歲）所設之特別處罰規定，是依前開規定，自不得加重其
    刑，附此敘明。
　㈢本案適用刑法第59條酌減其刑：
　　⒈按刑法第59條規定犯罪之情狀可憫恕者，得酌減其刑。其
      所謂「犯罪之情狀」，與同法第57條規定科刑時應審酌之
      一切情狀，並非有截然不同之領域，於裁判上酌減其刑時
      ，應就犯罪之一切情狀，予以全盤考量，審酌其犯罪有無
      可憫恕之事由，即有無特殊之原因及環境，在客觀上足以
      引起一般同情，以及宣告法定最低度刑，是否猶嫌過重等
      ，以為判斷，故適用第59條酌量減輕其刑時，並不排除第
      57條所列舉10款事由之審酌（最高法院100年度台上字第2
      855號、第3301號判決意旨參照）。次按刑法雖針對被害
      人未達一定年齡者，考量其身心發展尚未健全，性自我決
      定意思未臻成熟，故而作出特別之保護規定，但參之刑法
      第227條第1項之罪法定刑為3年以上10年以下有期徒刑，
      刑度非輕，然對於未滿14歲之女子為性交之人，其原因動
      機不一，犯罪情節未必盡同，法律科處此類犯罪，所設法
      定最低本刑卻同為有期徒刑3年，不可謂不重。於此情形
      ，倘依情狀處以3年以下有期徒刑，即可達社會防衛之目
      的者，自非不可依客觀之犯行與主觀之惡性二者加以考量
      其情狀，是否有可憫恕之處，適用刑法第59條之規定酌量
      減輕其刑，期使個案裁判之量刑，能斟酌至當，符合比例
      原則。
    ⒉經查，本案被告與甲 原係男女朋友關係，僅因年輕氣盛，
      陷於情愫，思慮未周而於兩情相悅下與甲 為本案性交行
      為，固已危及甲 之身心健康及人格發展，惟被告於本案
      行為前並無任何前科紀錄，有本院被告前案紀錄表在卷可
      參，其行為未違反甲 之意願，所為之上開性交行為手段
      平和。又參以被告犯後就上揭客觀對甲 所為之性交行為
      自偵審階段均供承在卷，於本院審理時終能坦承全部犯行
      ，尚非始終全盤飾詞狡辯之人，堪認其客觀之犯行及主觀
      之惡性非重。且於本院審理期間與告訴人甲 及B女達成和
      解，有本院和解筆錄1份可佐（見本院卷第123頁），B女
      並於本院審理時到庭陳稱略以：希望不要因為被告所述之
      家庭因素給被告緩刑，但我前兩天有得到被告真心跟我對
      不起，希望能給被告一次機會，讓他好好照顧家庭，我願
      意原諒被告，希望被告以後不要再講當時是因為合意諸如
      此類的話等語（見本院卷第136頁）。綜此，以被告所犯
      刑法第227條第1項之罪之法定刑，與其犯罪情節相較，實
      屬法重情輕，客觀上足以引起一般人之同情，顯有可堪憫
      恕之處，本院認為就被告所為本案犯行，縱處以法定最低
      刑度，猶嫌過重，將導致被告必須入監服長期自由刑，勢
      必中斷其經濟來源，無助於被告之再社會化，是依刑法第
      59條規定，酌量減輕其刑。
叁、撤銷原判決及量刑之理由：
一、原審認被告罪證明確，予以論罪科刑，固非無見。惟查：
  ㈠科刑之判決書，應於理由內記載科刑時就刑法第57條規定事
    項所審酌之情形，為刑事訴訟法第310條第3款所明定。此項
    規定，依同法第364條，又為第二審所準用。被告於本院審
    理中已與告訴人2人達成和解，自109年11月起，於每月21日
    以前，按月給付新臺幣5千元至全部履行完畢為止，首期並
    於109年11月12日當庭給付，由B女收執，有前揭之和解筆錄
    1份可參，基此，被告犯罪後態度已有不同，原審未及斟酌
    ，容有不合。被告據此提起上訴，請求輕判，即有理由。
  ㈡另檢察官上訴意旨，固認原審考量被告是否有刑法第59條酌
    減其刑之適用時，無非係以刑法第57條第3、5、7、9、10款
    等量刑時應注意審酌之事項加以審酌，已難認屬該條酌量減
    輕其刑之事由，況被告於偵、審經2次通緝始到案，到案後
    雖坦承有與甲 為性交行為，但否認知悉甲 為14歲以下之女
    子，供詞避重就輕，難認犯後態度良好，本案難認有何特殊
    之犯罪原因及環境，客觀上實難以引起一般之同情為由提起
    上訴。惟適用刑法第59條酌量減輕其刑時，並不排除審酌第
    57條所列舉10款等事由，已如前述，而以被告之犯罪情狀、
    始終供承客觀犯行，並於本院審理時亦坦承主觀犯意，復與
    告訴人達成和解等，確認其犯罪情狀顯可憫恕，而有科以最
    低度刑仍嫌過重之情形，方依刑法第59條酌量減輕其刑，是
    檢察官以前詞為由提起上訴，核無理由。惟原判決就被告已
    與告訴人2人達成和解，並已履行部分賠償條件等情未及審
    酌，此部分即有可議之處，自應由本院將原判決予以撤銷改
    判。
二、量刑理由之說明：
　㈠以行為人之責任為基礎，審酌被告於知悉甲 為未滿14歲之女
    子，年紀尚幼，身心發展未臻健全，對於兩性關係尚處懵懂
    狀態之情形下，竟為逞一己私慾，將甲 約至家中，對其為
    性交行為1次，顯見其法紀觀念淡薄，並影響當時年僅13歲
    之甲 身心健全發展，所為實屬可議；暨甲 於原審及B女於
    本院到庭就量刑所陳之意見（見原審侵訴緝卷第142至143頁
    ；本院卷第135至136頁）；併參諸被告雖曾於原審爭執其主
    觀上不知悉甲 為未滿14歲之人，但於偵、審階段均坦承客
    觀行為，並於本院審理時亦一併坦承主觀犯意，堪認其犯後
    態度尚可；兼衡其自陳為國中畢業之智識程度（個人戶籍資
    料查詢結果之教育程度註記為高職肄業，見本院卷第47頁）
    ，目前賣魚，與阿公、弟弟同住、未婚、須扶養一個1歲多
    幼兒之家庭經濟生活狀況等一切情狀（見本院卷第135頁）
    ，量處如主文第二項所示之刑。
  ㈡本案無緩刑之適用：
　　至辯護人雖曾於原審為被告求為緩刑之宣告，然參酌被告曾
    因妨害公務案件，於107年2月6日經臺灣臺北地方法院以106
    年度簡字第3400號判決判處拘役20日確定；又因販賣第三級
    毒品未遂，於109年6月10日經臺灣新北地方法院以109年度
    訴緝字第13號判決判處有期徒刑1年10月，緩刑5年確定；另
    因施用第二級毒品罪，於106年8月7日經臺灣士林地方法院
    以109年度審易緝字第11號判決判處有期徒刑3月確定等情，
    有上揭被告前案紀錄表及各該判決書在卷可憑（見本院卷第
    139至142頁；原審侵訴緝卷第151至162頁），堪認被告於本
    案行為後，尚因故意犯罪，經法院判處罪刑確定，自難認前
    開所宣告之刑以暫不執行為適當而得宣告緩刑。
據上論斷，應依刑事訴訟法第369條第1項前段、第364條、第299
條第1項前段，刑法第227條第1項、第59條，判決如主文。
本案經檢察官林思吟提起公訴，檢察官許梨雯提起上訴，檢察官
林宏松到庭執行職務。
中　　華　　民　　國　　109 　年　　11　　月　　24　　日
                  刑事第二十一庭審判長法　官  許宗和
                                      法　官  章曉文
                                      法　官  黃玉婷
以上正本證明與原本無異。
如不服本判決，應於收受送達後20日內向本院提出上訴書狀，其
未敘述上訴之理由者並得於提起上訴後20日內向本院補提理由書
（均須按他造當事人之人數附繕本）「切勿逕送上級法院」。
                                      書記官  傅國軒
中　　華　　民　　國　　109 　年　　11　　月　　25　　日
附錄：本案論罪科刑法條全文
刑法第227條
對於未滿十四歲之男女為性交者，處 3 年以上 10 年以下有期
徒刑。
對於未滿十四歲之男女為猥褻之行為者，處 6 月以上 5 年以下
有期徒刑。
對於十四歲以上未滿十六歲之男女為性交者，處 7 年以下有期
徒刑。
對於十四歲以上未滿十六歲之男女為猥褻之行為者，處 3 年以
下有期徒刑。
第 1 項、第 3 項之未遂犯罰之。